---
header-includes:
- \usepackage{float}
- \usepackage[utf8]{inputenc}
- \usepackage[spanish, es-tabla]{babel}\decimalpoint
output:
  pdf_document: default
  html_document: default
fontsize: 12pt
papersize: letter
geometry: margin = 1in
language: "es"
---

```{r setup, include=FALSE}
knitr::opts_chunk$set(echo = TRUE, comment = NA)
library(knitr)
library(kableExtra)
library(tidyverse)
```


**Estadística II - Taller 03$\hspace{1.6cm}$Semestre: 2023-01**

**Profesores: Francisco Javier Rodríguez Cortés, Julieth Verónica Guarín Escudero**

**Monitor: Matheo Muñoz Betancur**

$\rule{6.5in}{1pt}$

Este taller se divide en dos secciones, en la primera se trabajará lo relacionado
a la validación del modelo. Posterior a esto, se considera un ejercicio en el que
se realiza la prueba de falta de ajuste a un modelo.

En primer lugar considere el siguiente conjunto de datos.

```{r chunck, echo=F}
gen_dat <- function(n, seed = 7){
  varianza <- 16
  set.seed(seed)
  x <- rep(runif(n=floor(n/2)+1, min=-5, max=6),2)[sample(2*floor(n/2)+2,n)]
  media <- 4 - 6 * x + 2 * x^2
  set.seed(seed^2)
  y <- rnorm(n=n, mean=media, sd=sqrt(varianza))
  marco_datos <- data.frame(y=y, x=x)
  return(marco_datos)
}

datos <- gen_dat(75)

datos[1:5, ] %>% 
  kable(booktab = T, caption = "Presentación de los datos",
        longtable = T, align = "c") %>%
  kable_styling(latex_options = "HOLD_position")
```

El día de hoy, la misión será realizar los siguientes ejercicios, claro está,
haciendo uso de **R**.


1. Genere la base de datos que se muestra previamente usando el siguiente código.

```{r gendatos, eval=F}
gen_dat <- function(n, seed = 7){
  varianza <- 16
  set.seed(seed)
  x <- rep(runif(n=floor(n/2)+1, min=-5, max=6),2)[sample(2*floor(n/2)+2,n)]
  media <- 4 - 6 * x + 2 * x^2
  set.seed(seed^2)
  y <- rnorm(n=n, mean=media, sd=sqrt(varianza))
  marco_datos <- data.frame(y=y, x=x)
  return(marco_datos)
}

datos <- gen_dat(75)
```


2. Ajuste el modelo de regresión lineal simple
$$Y_i = \beta_0 + \beta_1 X_i + \varepsilon_i, \ \varepsilon_i \overset{iid}{\sim} N(0, \sigma^2); \ 1 \leq i \leq 75$$
3. Determine qué parámetros son significativos y cuáles no en el modelo, hágalo de manera rápida aprovechando alguna de las funciones de `R` usadas hasta el momento. \textbf{Nota:} Asuma que se cumple el supuesto de independencia de los residuales. 
4. Extraiga los residuales del modelo y verifique que estos tengan media igual a 0.
5. Determine si los residuales tienen varianza constante, argumente por qué esto
es o no es así, además, si nota algún patrón o algo que considere anormal, coméntelo.
6. Evalúe el supuesto de normalidad de los residuales, hágalo usando un gráfico cuantil - cuantil y finalmente una prueba de hipótesis.
7. Realice la prueba de falta de ajuste para los datos
del modelo $$Y_i = \beta_0 + \beta_1 Xi + \varepsilon_i, \ \varepsilon_i \overset{iid}{\sim} N(0, \sigma^2); \ 1 \leq i \leq 75$$
para ello use la función `rsm` del paquete `rsm`.

8. Con la base de datos del archivo decaimiento.xlsx, haga un análisis
de si se puede ajustar un modelo, bien sea lineal o intrínsecamente lineal,
escriba el modelo y cúales son sus supuestos, reporte los coeficientes
estimados e interprételos.


\textbf{Nota:} se propone como ejercicio realizar la validación del modelo