---
header-includes:
- \usepackage{float}
- \usepackage[utf8]{inputenc}
- \usepackage[spanish, es-tabla]{babel}\decimalpoint
output:
  pdf_document: default
  html_document: default
fontsize: 12pt
papersize: letter
geometry: margin = 1in
language: "es"
---

```{r setup, include=FALSE}
knitr::opts_chunk$set(echo = TRUE, comment = NA)
library(knitr)
library(kableExtra)
library(tidyverse)
```


**Estadística II - Taller 04$\hspace{1.6cm}$Semestre: 2023-01**

**Profesores: Francisco Javier Rodríguez Cortés, Julieth Verónica Guarín Escudero**

**Monitor: Matheo Muñoz Betancur**

$\rule{6.5in}{1pt}$


1. Un ingeniero realizó un experimento para determinar el rendimiento total  del aceite por lote de cacahuate, para ello tuvo en cuenta variables como la presión, temperatura del CO2 aplicado, la humedad y el tamaño de partícula de los cacahuates. Los 16 datos recolectados aparecen a continuación

\includegraphics{tabla.png}

```{r, message=FALSE, eval=FALSE, echo=FALSE}
library(MPV)
datos <- table.b7 

datos %>%
  select(y, everything()) %>%
  select(-x4) %>%
  kable(booktab = T, 
        caption= "Datos de estudio sobre el rendimiento total de aceite por lote de cacahuate.",
        col.names = c("Rendimiento $[y]$", "Presión $[X_1]$",
                      "Temperatura $[X_2]$", "Humedad $[X_3]$",
                      "Tamaño de partícula $[X_5]$"),
        align = rep("c", 5), escape = F) %>%
  kable_styling(latex_options = "hold_position")
```

a) Calcule la matriz de varianzas-covarianzas. 
b) Calcule la matriz de correlaciones. 
c) Escriba un modelo con las covariables en forma escalar. 
d) Añada una columna de unos al principio de los datos (excluyendo la covariable), de ahora en adelante dicha matriz será nombrada $\mathbf{X}$.
e) Calcule las matrices $\mathbf{X}^T\mathbf{X}$, $(\mathbf{X}^T\mathbf{X})^{-1}$,
$(\mathbf{X}^T\mathbf{X})^{-1}(\mathbf{X}^T\underline{y})$,
$\mathbf{X}(\mathbf{X}^T\mathbf{X})^{-1}(\mathbf{X}^T\underline{y})$ y 
$\underline{y} - \mathbf{X}(\mathbf{X}^T\mathbf{X})^{-1}(\mathbf{X}^T\underline{y})$.
f) Ajuste el modelo usando la función `lm` y compare los resultados obtenidos con lo obtenido en el punto anterior.
g) Dé interpretación a los parámetros y si son o no significativos a un nivel de significancia $\alpha = 0.05$

\textbf{Nota:} la base de datos se encuentra como `table.b7` en el paquete `MPV`
