---
header-includes:
- \usepackage{float}
- \usepackage[utf8]{inputenc}
- \usepackage[spanish, es-tabla]{babel}\decimalpoint
output:
  pdf_document: default
  html_document: default
fontsize: 12pt
papersize: letter
geometry: margin = 1in
language: "es"
---

```{r setup, include=FALSE}
knitr::opts_chunk$set(echo = TRUE, comment = NA)
library(knitr)
library(kableExtra)
library(tidyverse)
# if(!require(HH)) install.packages("HH"); library(HH)
```

**Estadística II - Taller 01$\hspace{1.6cm}$Semestre: 2023-01**

**Profesores: Francisco Javier Rodríguez Cortés, Julieth Verónica Guarín Escudero**

**Monitor: Matheo Muñoz Betancur**

$\rule{6.5in}{1pt}$

Se presenta una base de datos que recopila información de diferentes 
aplicaciones de la Play Store de Google. Dicha información presentada en 
variables que muestran atributos de las aplicaciones como el número de veces que esta ha sido instalada, el total de calificaciones que ha recibido y su 
distribución en las categorías que van desde una hasta cinco estrellas, 
etcétera.

```{r chunck, echo=F}
datos <-read.csv("android-games.csv") %>%
  select(title, total_ratings, five_star_rating)

n <- nrow(datos)
set.seed(1234)
index <- sample(1:n, 4)

datos[c(6,index), ] %>%
  kable(col.names = c("Titulo", "Total de calificaciones",
                      "Total de calificaciones cinco estrellas"),
        booktab = T, caption = "Vista previa de algunas variables",
        row.names = F) %>%
  kable_styling(position = "center", latex_options = c("hold_position")) %>%
  column_spec(2:3, width = "2.5cm", latex_valign = "m") %>%
  row_spec(0:5, align = "c")
rm(list = ls())
```


Considere la cantidad total de calificaciones como la covariable ($X$) y a la cantidad de calificaciones en la categoría de cinco estrellas como la variable respuesta ($Y$).

Su tarea como analista es realizar las siguientes tareas usando el software
estadístico $R$.

```{=tex}
\begin{enumerate}
\item Realice la lectura de la base de datos, posteriormente filtre para solo quedarse con aquellas observaciones que tengan menos de 4121627 calificaciones totales y pertenezcan a la categoría de juegos de acción, seleccione solo la covariable y la variable respuesta. Finalmente guarde dichas observaciones en una nueva base de datos.
\item Elabore un gráfico de dispersión de los datos, luego de esto analícelo.
\item Escriba la ecuación del modelo de regresión, junto con sus supuestos. Ajuste un modelo de regresión lineal simple y añada la recta de regresión a 
la gráfica generada anteriormente. 
\item Realice una interpretación del parámetro $\beta_0$, ¿qué unidades tiene? Determine si este es significativo usando $\alpha = 0.05$ y si tiene
sentido en el contexto de los datos.
\item Repita el proceso anteriormente enunciado con el parámetro $\beta_1$.
\item Calcule un intervalo de confianza del 95\% para ambos parámetros del modelo. Antes de calcularlo responda, ¿dichos intervalos deberían contener al cero?
\end{enumerate}
```

\section*{Solución}

\subsection*{Ejercicio 1}

```{r}
datos.modelo <- read.csv("android-games.csv") %>%
  filter(total_ratings <  4121627, category == "GAME ACTION") %>% #filtra
  select(total_ratings, five_star_rating) #selecciona las columnas que necesito
```

\subsection*{Ejercicio 2}

```{r}
p <- ggplot(data = datos.modelo, aes(x=total_ratings, y=five_star_rating)) + geom_point() + labs(title = "Cantidad total de calificaciones 5 estrellas vs total de calificaciones", x = "Cantidad total de calificaciones", y= "Cantidad total de calificaciones 5 estrellas") + theme_minimal()
p
```

Como se  puede observar, existe una correlación lineal  entre ambas variables, por lo que es posible plantear un modelo de regresión lineal simple. También, se espera que $\beta_1$ sea positivo pues  existe una relación positiva entre ambas  variables,  a mayor número de la cantidad total de calificaciones, mayor es la cantidad total de calificaciones 5 estrellas.

\subsection*{Ejercicio 3}

El modelo de regresión lineal es pues

```{=tex}
\begin{equation*}
  Y_i = \beta_0 + \beta_1X_i + \varepsilon_i, \ i=1,2,\ldots, n
\end{equation*}
```

Cuyos supuestos son

```{=tex}
\begin{equation*}
  \varepsilon_i \stackrel{\text{iid}}{\sim} \mathcal{N}(0, \sigma^2), \forall i = 1, 2, \ldots, n
\end{equation*}
```

Y donde $1 \leq i \leq n= 80$. Ahora, ajustando el modelo y agregando a la gráfica de dispersión el ajuste:

```{r}
mod <- lm(five_star_rating ~ total_ratings, data=datos.modelo)
resumen <- summary(mod) #resumen del modelo
beta0 <- coef(mod)[1] #intercepto
beta1 <- coef(mod)[2] #pendiente
p + geom_smooth(color="red", method= "lm", formula = "y~x", se=F) #grafica con ajuste
```

\newpage
\subsection*{Ejercicios 4 y 5}

```{r, echo= FALSE}
mod.tabla <- data.frame(c(20303.78, 0.6885), c(22173.2195, 0.0128), c(0.9157, 53.7437), c(0.3627, 0))
rownames(mod.tabla) <- c("$\\beta_0$",  "$\\beta_1$")
mod.tabla %>% 
   kable(col.names = c("Estimación", "Error estándar",
                      "$t_{0}$", "Valor-P"),
        booktab = T, caption = "Resúmen de coeficientes",
        row.names = T, escape=  F)%>%
  kable_styling(latex_options = c("hold_position")) %>% 
  column_spec(2:3, latex_valign = "m") %>%
  row_spec(0:5, align = "c")
```

```{=tex}
\begin{itemize}
  \item $\hat{\beta_0}$ no tiene interpretación ya que el valor x=0 no está en el rango experimental dado, y puesto que su valor-P es mayor a un nivel de significancia $\alpha=0.05$, no es significativo, además tiene unidades de calificaciones de 5 estrellas
  \item $\hat{\beta_1}$ es la tasa de cambio de la cantidad de calificaciones de 5 estrellas por la cantidad
de calificaciones totales y el parámetro tiene un valor-P mucho menor al nivel de significancia, por lo que es significativamente distinto de 0 e interpretable. Por lo tanto por caada calificación total se espera que la cantidad promedio de calificaciones de 5 estrellas aumente en 0.6885 unidades.
\end{itemize}
```

\subsection*{Ejercicio 6}

Se espera que el 0 esté contenido en el intervalo de confianza del intercepto y  que no lo esté en la pendiente, pues si lo contiene el parámetro no es significativo. Así pues:

```{r}
#función confint permite hallar los intervalos de confianza
inter.beta0 <- confint(mod, "(Intercept)", level = 0.95)
inter.beta1 <- confint(mod, "total_ratings", level = 0.95)
```
```{r echo=F}
#para crear la tabla:
inter.conf <- data.frame(c(inter.beta0[1], inter.beta1[1]), c(inter.beta0[2], inter.beta1[2]), row.names = c("$\\beta_{0}$", "$\\beta_{1}$"))
inter.conf %>% 
   kable(col.names = c("Límite inferior", "Límite superior"),
        booktab = T, caption = "Intervalos de confianza",
        row.names = T, escape=  F) %>%
  kable_styling(latex_options = c("hold_position")) %>% 
  column_spec(2:3, latex_valign = "m") %>%
  row_spec(0:5, align = "c")
```













