---
header-includes:
- \usepackage{float}
- \usepackage[utf8]{inputenc}
- \usepackage[spanish, es-tabla]{babel}\decimalpoint
output:
  pdf_document: default
  html_document: default
fontsize: 12pt
papersize: letter
geometry: margin = 1in
language: "es"
---

```{r setup, include=FALSE}
knitr::opts_chunk$set(echo = TRUE, comment = NA)
library(knitr)
library(kableExtra)
library(tidyverse)
# if(!require(HH)) install.packages("HH"); library(HH)
```

**Estadística II - Taller 02$\hspace{1.6cm}$Semestre: 2023-01**

**Profesores: Francisco Javier Rodríguez Cortés, Julieth Verónica Guarín Escudero**

**Monitor: Matheo Muñoz Betancur**

$\rule{6.5in}{1pt}$

Se presenta una base de datos que recopila información de diferentes clientes de un Ecommerce, a groso modo su tarea consiste en explorar dicha base de datos para ajustar un modelo de regresión adecuado donde la variable respuesta ($Y$) es la cantidad anual gastada por cliente.

```{r chunck, echo=F}
datos <-read.csv("Ecommerce_Customers.csv")

datos[1:5, ] %>% 
  select(Email, Avatar, Yearly.Amount.Spent) %>%
  kable(col.names = c("Email", "Avatar", "Cantidad gastada al año por cliente"),
        align = "c", caption = "Vista previa de la base de datos", booktab = T,
        longtable = T) %>%
  kable_styling(position = "center", latex_options = "hold_position")
```

Su misión como analista es realizar las siguientes tareas usando el software
estadístico **R**.

\begin{enumerate}
\item Realice la lectura de la base de datos, seleccione únicamente las variables numéricas.
\item Elabore un gráfico de dispersión de las variables para encontrar aquella que presente una mejor relación lineal con respecto a la variable respuesta.
\item Escriba la ecuación del modelo de regresión, junto con sus supuestos. Ajuste un modelo de regresión lineal simple y añada la recta de regresión a 
la gráfica generada anteriormente. \textbf{Nota:} seleccione aleatoriamente el 80\%
de los datos para ajustar el modelo.
\item Realice la prueba de significancia para la pendiente, luego realice la prueba de significancia de la regresión usando análisis de varianza. ¿Ambos enfoques permiten llegar a la misma conclusión? ¿Qué relación existe entre una prueba y la otra?
\item Dé una interpretación de los parámetros $\beta_0$ y $\beta_1$ del modelo, en caso  que sea posible hacerlo.
\item Calcule el $R^2$ usando sumas de cuadrados, y realice una interpretación de este.
\item Use el modelo para predecir la cantidad anual total gastada por cliente en el 20\% de los datos que no usó para ajustar el modelo. Calcule los respectivos intervalos de confianza y de predicción. ¿Cuáles intervalos son más anchos? ¿Por qué cree usted que esto sucede?
\end{enumerate}