---
header-includes:
- \usepackage{float}
- \usepackage[utf8]{inputenc}
- \usepackage[spanish, es-tabla]{babel}\decimalpoint
output:
  pdf_document: default
  html_document: default
fontsize: 12pt
papersize: letter
geometry: margin = 1in
language: "es"
---

```{r setup, include=FALSE}
knitr::opts_chunk$set(echo = TRUE, comment = NA)
library(knitr)
library(kableExtra)
library(tidyverse)
# if(!require(HH)) install.packages("HH"); library(HH)
```

**Estadística II - Taller 01$\hspace{1.6cm}$Semestre: 2023-01**

**Profesores: Francisco Javier Rodríguez Cortés, Julieth Verónica Guarín Escudero**

**Monitor: Matheo Muñoz Betancur**

$\rule{6.5in}{1pt}$

Se presenta una base de datos que recopila información de diferentes 
aplicaciones de la Play Store de Google. Dicha información presentada en 
variables que muestran atributos de las aplicaciones como el número de veces que esta ha sido instalada, el total de calificaciones que ha recibido y su 
distribución en las categorías que van desde una hasta cinco estrellas, 
etcétera.

```{r chunck, echo=F}
datos <-read.csv("android-games.csv") %>%
  select(title, total.ratings, X5.star.ratings)

n <- dim(datos)[1]
set.seed(1234)
index <- sample(1:n, 4)

datos[c(6,index), ] %>%
  kable(col.names = c("Titulo", "Total de calificaciones",
                      "Total de calificaciones cinco estrellas"),
        booktab = T, caption = "Vista previa de algunas variables",
        row.names = F) %>%
  kable_styling(position = "center", latex_options = c("hold_position")) %>%
  column_spec(2:3, width = "2.5cm", latex_valign = "m") %>%
  row_spec(0:5, align = "c")
rm(list = ls())
```


Considere la cantidad total de calificaciones como la covariable ($X$) y a la cantidad de calificaciones en la categoría de cinco estrellas como la variable respuesta ($Y$).

Su tarea como analista es realizar las siguientes tareas usando el software
estadístico $R$.

```{=tex}
\begin{enumerate}
\item Realice la lectura de la base de datos, posteriormente filtre para solo quedarse con aquellas observaciones que tengan menos de 4121627 calificaciones totales y pertenezcan a la categoría de juegos de acción, seleccione solo la covariable y la variable respuesta. Finalmente guarde dichas observaciones en una nueva base de datos.
\item Elabore un gráfico de dispersión de los datos, luego de esto analícelo.
\item Escriba la ecuación del modelo de regresión, junto con sus supuestos. Ajuste un modelo de regresión lineal simple y añada la recta de regresión a 
la gráfica generada anteriormente. 
\item Realice una interpretación del parámetro $\beta_0$, ¿qué unidades tiene? Determine si este es significativo usando $\alpha = 0.05$ y si tiene
sentido en el contexto de los datos.
\item Repita el proceso anteriormente enunciado con el parámetro $\beta_1$.
\item Calcule un intervalo de confianza del 95\% para ambos parámetros del modelo. Antes de calcularlo responda, ¿dichos intervalos deberían contener al cero?
\end{enumerate}
```

